【裁判字號】    98,交聲,390
【裁判日期】    980909
【裁判案由】    聲明異議
【裁判全文】
臺灣臺南地方法院交通事件裁定         98年度交聲字第390號
原處分機關    交通部公路總局嘉義區監理所臺南監理站
異  議  人
即受處分人  甲○○
上列異議人即受處分人因違反道路交通管理處罰條例案件，對於
交通部公路總局嘉義區監理所臺南監理站民國98年3 月20日所為
之裁決處分（處分案號：嘉監南字第裁74-M00000000號）聲明異
議，本院裁定如下：
    主  文
異議駁回。
    理  由
一、原處分意旨略以：受處分人即異議人甲○○（下稱異議人）
    騎乘其所有之車牌號碼191 －CAG 號重型機車，於民國97年
    9 月20日10時55分許，在臺南縣永康市○○路1005號前，有
    行經燈光號誌管制之交岔路口闖紅燈之違規行為，遭臺南縣
    警察局永康分局警員當場攔停製單舉發，嗣經原處分機關即
    交通部公路總局嘉義區監理所臺南監理站認其違規事證明確
    ，依照道路交通管理處罰條例第53條第1 項、第63條第1 項
    第3 款及違反道路交通管理事件統一裁罰基準表之規定，裁
    處異議人罰鍰新臺幣（下同）4,500 元，並記違規點數3 點
    等語。
二、本件聲明異議意旨略以：異議人並未闖紅燈，舉發員警告知
    異議人闖紅燈，且有拍照存證，惟事後並未將違規採證照片
    寄予異議人，因而為此聲明異議等語。
三、按汽車駕駛人，行經有燈光號誌管制之交岔路口闖紅燈者，
    處1,800 元以上5,400 元以下罰鍰，並予記違規點數3 點，
    道路交通管理處罰條例第53條第1 項、第63條第1 項第3 款
    分別定有明文。
四、經查：
(一)異議人騎乘其所有之車牌號碼191 －CAG 號重型機車，於97
    年9 月20日10時55分許，行經臺南縣永康市○○路1005號前
    ，經警認其有行經燈光號誌管制之交岔路口闖紅燈之違規行
    為，遭臺南縣警察局永康分局警員當場攔停製單舉發等情，
    有臺南縣警察局97年9 月20日南縣警交字第M00000000 號舉
    發違反道路交通管理事件通知單及交通部公路總局嘉義區監
    理所臺南監理站嘉監南字第裁74－M00000000 號違反道路交
    通管理事件裁決書各1 份附卷可稽。另證人即當日舉發本違
    規事件之臺南縣永康分局大灣派出所警員劉宗於98年4 月
    21日本院調查時到庭結證：「（問：本件是否你舉發，情形
    如何？〈提示舉發單並告以要旨〉）是我舉發的，當時我在
    大灣路1005號前執行路檢勤務，並取締交通違規，我與另一
    位同仁黃建隆一組，著警察制服，騎乘巡邏機車至現場。」
    、「（問：被告是闖越何交岔路口之紅燈？）我當時已經停
    下來定點執行勤務，異議人是闖越我們執勤地點左側交岔路
    口之紅燈號誌。」、「（問：你們執勤地點距離左側交岔路
    口多遠？）約四十公尺。」、「（問：是否會將受處分人實
    際上是闖越黃燈，誤判為闖越紅燈？）絕對不會誤判，因為
    我們執勤均係從寬認定，當時確實確認異議人是闖紅燈才將
    他攔下來，且當時他向我解釋說他在看旁邊的廣告，沒有注
    意到燈號，但是他並沒有明確承認他有闖紅燈。」、「（問
    ：當時之視線，車流量如何？）視線很好，車流量並不會很
    大，我可以看得很清楚受處分人闖紅燈。」等語明確（詳本
    院卷第17頁至第18頁）。
(三)另交通勤務警察或依法令執行交通稽查任務人員，開單舉發
    違反道路交通管理處罰條例所列之違規事實，經公路主管機
    關或警察機關所為之裁決處罰，本質上為行政處分，係公務
    員基於職務上權力，依法就特定之具體事件所為具公法上效
    果之單方行政行為，基於公務員為公法上行為具有公信力之
    原則，該行政行為當可被推定為真正，其據以依法處分之事
    實認定亦為正確無誤。本此公信原則，乃立法者賦予行政機
    關制定違反道路交通事件統一裁罰標準及處理細則，使執勤
    警員得當機處分以達其維護交通秩序、安全之行政目的。本
    件舉發警員劉宗與異議人間，並無怨隙，且係毫不相識之
    人，其執行公務時，本身即受有行政懲處責任之監督，復經
    具結在卷，更係以刑事責任擔保其證言之真實性，衡情應無
    設詞攀誣，或虛構違規事實陷害異議人之理！且本院查無任
    何證據足資證明執勤員警有捏造事實違法取締之情事存在，
    則執勤警員本其維護交通秩序、安全職責所為之舉發，自應
    受到合法、正確之推定。綜此，依證人劉宗所證述，當天
    判斷異議人闖紅燈，係以目視之方法，確認紅燈亮起後，見
    異議人仍闖越交岔路口，始予以攔檢，且本件違規當時車流
    量稀少，而證人劉宗又係於該交岔路口執行定點路檢勤務
    等客觀情況觀之，其應可極易分辨、觀察異議人闖紅燈之違
    規行為，並排除其將遵行號誌行駛之民眾誤為闖紅燈之可能
    。從而，異議人於前揭時、地駕駛上開車輛有闖紅燈之違規
    行為，應堪認定。
(四)至異議人雖辯稱：伊沒有闖紅燈，當時伊有跟員警說明，但
    是員警告知有闖紅燈，且有拍照存證，但伊事後並未收到違
    規採證照片云云。然證人劉宗於98年4 月21日於本院調查
    時證稱：「（問：當時有無拍照或是攝影？）當時沒有拍照
    或攝影，但是有錄音。因為我們警局規定開罰單時要錄音。
    」、「（問：對異議人陳稱執勤警員有告知他本件有拍照，
    你有何意見？）我沒有告訴他我有拍照這件事情。」等語明
    確（詳本院卷第18頁）。而警方取締交通違規事件，其以照
    相、錄影方式取證者，固足為違規之證明，惟警員當場舉發
    者，舉發之員警本身之目睹、耳聞，亦為違規人違規之證明
    ，非必所有之違規事件，均需以照相或錄影之方式方足為違
    規之證據。況警察執行勤務，事項繁瑣，且違規情形一過即
    逝，並非長期存在，難以要求警察必備有照相、錄影器材取
    證。是本件縱未有違規採證照片或係錄影為佐證，然異議人
    之違規行為既經本件舉發之員警劉宗於本院調查時結證在
    卷，亦為證據方法之一種，且其所述內容並無何矛盾或違背
    經驗法則之處，自得為本院判斷之依據。
五、綜上所述，異議人於上揭時、地，騎乘車牌號碼191 －CAG
    號重型機車，有行經有燈光號誌管制之交岔路口闖紅燈之違
    規事實，應堪認定。則原處分機關依道路交通管理處罰條例
    第53條第1 項、第63條第1 項第3 款及違反道路交通管理事
    件統一裁罰基準表之相關內容之規定，裁處異議人罰鍰4,50
    0 元，並記違規點數3 點，核無違誤。本件異議無理由，應
    予駁回。
六、據上論斷，應依道路交通管理處罰條例第87條第2 項，道路
    交通案件處理辦法第19條，裁定如主文。
中    華    民    國    98    年    9     月    9     日
                        交通法庭法  官  鄭燕璘
以上正本證明與原本無異。
如不服本裁定應於送達後5日內向本院提出抗告狀。
                                書記官  蔡明峰
中    華    民    國    98    年    9     月    9     日


司法院資訊處製作；財團法人民間司法改革基金會備份。
